臺灣高等法院刑事判決
109年度上訴字第2318號
上  訴  人  
即  被  告  李泯澤


選任辯護人  黃俐律師
上列上訴人即被告因偽造有價證券等案件，不服臺灣新北地方法
院108年度訴字第952號，中華民國109年4月30日第一審判決（起
訴案號：臺灣新北地方檢察署108年度偵字第18924號），提起上
訴，本院判決如下：
    主  文
上訴駁回。
    事實及理由
一、經本院審理結果，認第一審以被告李泯澤係犯刑法第201條
    第1項意圖供行使之用偽造有價證券罪、修正前刑法第320條
    第1項竊盜罪，依刑法第55條規定，從一重之意圖供行使之
    用偽造有價證券罪，並依刑法第59條之規定酌減其刑後，判
    處有期徒刑1年8月，而就沒收部分，認如附表所示之支票，
    係被告偽造之有價證券，雖未據扣案，仍應依刑法第205條
    規定，不問屬於犯人與否，均予以宣告沒收；至被告盜用印
    章所蓋印之「洛津企業有限公司」、「李坤達」印文，非屬
    偽造印章之印文，無庸宣告沒收。其認事用法、量刑及沒收
    之諭知均無不當，應予維持，除證據部分增列被告於本院準
    備程序及審理時之自白外，均引用如附件第一審刑事判決書
    之記載。
二、被告上訴意旨略以：當初伊母親打電話問是否有拿洛津企業
    有限公司之支票，並表示銀行通知公司支票進入銀行，伊向
    母親承認支票是伊開立的，叫母親先去報警說支票遭伊竊取
    ，伊認為自己符合自首之要件云云。惟：
　㈠按刑法第62條前段規定之自首，指犯罪行為人於其犯罪為偵
    查犯罪機關發覺之前，向該管公務員自承犯罪並接受裁判而
    言。倘職司犯罪偵查之公務員已知悉犯罪事實及犯罪嫌疑人
    後，始向之坦承犯行者，為自白，而非自首。次按刑法第62
    條所稱之發覺犯罪事實，只須有偵查犯罪職權之公務員，已
    知該犯罪事實之梗概為已足，不以確知該犯罪事實之具體內
    容為必要；而所知之人犯，亦僅須有相當之根據，可為合理
    之懷疑，即為犯罪業已發覺，不以確知其人為行為人為必要
    。又自首之方式雖不限於自行投案，即託人代理自首或向非
    偵查機關請其轉送，亦無不可，然託人代行自首者，必須委
    託人有委託他人代行自首之意思，受託人亦有代行自首之事
    實，方屬相當。　　
　㈡如附表編號三所示之支票，係由被告背書後，於民國108年5
    月3日經洛津企業有限公司負責人即證人李坤達以空白票據
    遭開立及失竊為由掛失止付而退票，財團法人台灣票據交換
    所於108年5月14日發文予新北市政府警察局林口分局偵查證
    人李坤達申報票據被竊是否屬實等情，此有財團法人台灣票
    據交換所108年5月14日台票總字第1080001803號函檢附之遺
    失票據申報書、票據掛失止付通知書、退票理由單及前揭支
    票正反面影本等件在卷可參(見108年度偵字第18924號偵查
    卷第33至39頁)，則證人李坤達經警方通知到案說明前，有
    偵查權限之公務員已有相當根據合理懷疑如附表編號三遭開
    立及失竊之支票係由被告竊取、偽造後背書交付予他人，則
    職司犯罪偵查之公務員即知悉本案竊盜及偽造有價證券之犯
    罪事實及犯罪嫌疑人即為被告。
　㈢而證人李坤達雖於本院審理時證稱：到偵查隊做筆錄，被告
    有希望伊跟警察坦白被告偷支票，並且冒開，被告說自己搞
    出來的，他要負責等語（見本院卷第100至101頁），然其亦
    於本院審理時證稱：伊並沒有照被告意思跟警察說，伊在6
    月16日有被通知要去做筆錄，跟警察說支票開走是誤報，沒
    有支票遭竊，是想說支票已跟人處理，伊怕被告犯法等語(
    見本院卷第101至103頁)，參以證人李坤達於警詢時即證稱
    ：(你向銀行稱「108年4月27日發現放在公司的空白支票有
    被開立，且公司也有存放便章，因不知是誰開立，故申請掛
    失」，是否屬實？該空白支票是否遭竊？)不屬實，因為我
    兒子(李泯澤)把支票開走沒有登記，所以是我誤報，所以沒
    有支票遭竊之情事、(因你在遺失票據申報書上稱你的支票
    遭竊，今天又向警方說是誤報，你是否意圖他人受刑事或懲
    戒處分？)沒有，我沒有那個意思，純粹是我兒子當時在南
    部沒有問到他，是我沒查清楚等語（見前揭偵查卷第12頁）
    ，則證人李坤達經警方通知到案說明時，否認被告有竊盜、
    偽造有價證券之行為，主觀上並無代被告自首之意思，要與
    前揭自首要件不符，自無刑法第62條前段之適用。
　㈣綜上，被告及辯護人上訴理由以被告符合自首之要件云云，
    並不足採信，被告上訴難認為有理由，應予駁回。 　 
據上論斷，應依刑事訴訟法第368條、第373條，判決如主文。
本案經檢察官姜長志提起公訴，檢察官卓俊吉到庭執行職務。
中　　華　　民　　國　　109 　年　　10　　月　　14　　日
                  刑事第二十一庭審判長法　官  許宗和
                                      法　官  黃惠敏
                                      法　官  章曉文
以上正本證明與原本無異。
如不服本判決，應於收受送達後20日內向本院提出上訴書狀，其
未敘述上訴之理由者並得於提起上訴後20日內向本院補提理由書
（均須按他造當事人之人數附繕本）「切勿逕送上級法院」。
                                      書記官  陳媖如
中　　華　　民　　國　　109 　年　　10　　月　　19　　日
附錄本案論罪科刑法條
修正前中華民國刑法第320條
意圖為自己或第三人不法之所有，而竊取他人之動產者，為竊盜
罪，處5年以下有期徒刑、拘役或5百元以下罰金。
意圖為自己或第三人不法之利益，而竊佔他人之不動產者，依前
項之規定處斷。
前二項之未遂犯罰之。

中華民國刑法第201條
意圖供行使之用，而偽造、變造公債票、公司股票或其他有價證
券者，處3年以上10年以下有期徒刑，得併科3千元以下罰金。
行使偽造、變造之公債票、公司股票或其他有價證券，或意圖供
行使之用，而收集或交付於人者，處1年以上7年以下有期徒刑，
得併科3千元以下罰金。

附表
編號 票號 票面金額（新臺幣） 發票日 一 AK○○○○○○○ 捌萬元 一○八年五月五日 二 AK○○○○○○○ 伍萬元 一○八年五月三日 三 AK○○○○○○○ 柒萬元 一○八年五月三日 四  AK○○○○○○○ 原為參拾萬元後塗改為參萬元 一○八年八月五日 五 AK○○○○○○○ 參萬元 不詳 六 AK○○○○○○○ 參萬元 一○八年五月十五日 七 AK○○○○○○○ 貳拾萬元 一○八年四月二十七日 八  AK○○○○○○○ 伍萬元  尚未填寫（被告已授權他人填寫）